臺灣士林地方法院刑事判決　　　　　　　　 96年度易字第2號
公　訴　人　臺灣士林地方法院檢察署檢察官
被　　　告　甲○○
上列被告因毒品危害防制條例案件，經檢察官提起公訴（95年度
毒偵字第1311號、第1904號），而被告於本院準備程序期日就被
訴事實為有罪之陳訴，經合議庭評議後，裁定由受命法官獨任進
行簡式審判程序，本院判決如下：
    主  文
甲○○施用第二級毒品，累犯，處有期徒刑柒月。
    事  實
一、甲○○前有多次施用毒品前科，其曾因施用毒品案件，經本
    院以88年度毒聲字第484 號裁定送觀察、勒戒後，認無繼續
    施用毒品之傾向，於88年3 月20日執行完畢釋放，並由臺灣
    士林地方法院檢察署檢察官以88年度偵緝字第191 號不起訴
    處分確定。又因施用毒品案件，先經本院以91年度毒聲字第
    32 4號裁定送觀察勒戒後，認有繼續施用毒品之傾向，除由
    本院以91年度毒聲字第618 號裁定令入戒治處所施以強制戒
    治外，並經臺灣士林地方法院檢察署檢察官以91年度毒偵字
    第218 號提起公訴，前開強制戒治部分，嗣經本院再以91年
    度毒聲字第1228號裁定停止戒治付保護管束，然甲○○於保
    護管束期間因違反保護管束情節重大，再經本院以92年度毒
    聲字第296 號裁定撤銷停止戒治，繼續執行強制戒治，原定
    執行完畢日期為93年3 月30日，嗣因毒品危害防制條例於93
    年1 月9 日修正施行，甲○○遂得於戒治期滿前之93年1 月
    9 日依法獲釋，並未執行完畢；至刑責部分，經本院以91年
    度訴字第394 號判決就連續施用第1 級毒品部分處有期徒刑
    1 年，就施用第2 級毒品部分處有期徒刑6 月，應執行有期
    徒刑1 年4 月確定，於94年5 月8 日徒刑執行完畢（以上構
    成累犯）。復於95年間，因施用第1 級毒品案件，由臺灣士
    林地方法院檢察署檢察官分別以95年度毒偵字第539 號、95
    年度毒偵字第1399號提起公訴，經本院分別以95年度訴字第
    519 號判決處有期徒刑1 年1 月、95年度訴字第991 號判決
    處有期徒刑1 年2 月確定（尚未執行完畢，不構成累犯）。
    詎仍不知悔改，復基於施用第2 級毒品安非他命之犯意，於
    95年7 月3 日某時，在其位於臺北縣淡水鎮○○路139 號3
    樓住處，施用第二級毒品安非他命1 次，嗣於95年7 月3 日
    晚上6 時20分許，經警持本院核發之搜索票前往上址住處執
    行搜索，當場查獲。
二、案經臺北縣政府警察局淡水分局報告臺灣士林地方法院檢察
    署檢察官偵查起訴。
    理  由
一、本件被告所犯並非死刑、無期徒刑、最輕本刑為3 年以上有
    期徒刑之罪或高等法院管轄第1 審案件，而於準備程序進行
    中，被告先就被訴事實為有罪之陳述，經本院告知簡式審判
    程序之旨，並聽取公訴人、被告之意見後，由本院合議庭以
    裁定由受命法官獨任進行簡式審判程序，核先敘明。
二、訊據被告甲○○坦承於上開時、地施用第2 級毒品安非他命
    之事實，而其為警查獲當日（即95年7 月3 日）所採尿液，
    經送台灣檢驗科技股份有限公司以酵素免疫分析法初驗後，
    復以氣相層析質譜儀法為確認檢驗，結果證實其尿液確呈安
    非他命類陽性反應，有該公司於95年7 月20日出具之濫用藥
    物尿液檢驗報告1 紙在卷可稽（附於95年度毒偵字第1311號
    卷第49頁），堪認被告坦承施用安非他命之自白與事實相符
    ，可以採信；至於被告雖供稱：係將安非他命與海洛因混合
    施打云云，然被告95年7 月3 日為警查獲時，僅坦承有施用
    第1 級毒品海洛因之犯行，於同日偵查中更矢口否認有施用
    第2 毒品安非他命，嗣經鑑驗出尿液有第2 級毒品安非他命
    類之陽性反應後，始於本院審理中坦承施用第2 級毒品安非
    他命，並為上開辯解，惟倘被告確係2 種毒品混合施用，其
    當於警詢及偵查中即為此有利之主張才是，豈有遲至本院審
    理時才為此辯解？是其所辯是否屬實，即非無疑，況毒品海
    洛因為中樞神經抑制劑，安非他命則係中樞神經興奮劑，2
    種毒品所產生之效果，明顯有別，再參以被告前開施用毒品
    之前科，係各別施用不同毒品而經分別判刑，亦未見合併施
    用之情形，是被告辯稱係同時施用海洛因、安非他命云云，
    顯不可採信。綜上，被告施用第二級毒品安非他命之犯行事
    證明確，堪可認定。
三、按毒品危害防制條例於92年7 月9 日修正公布，自93年1 月
    9 日施行，其中第20條、第23條將施用毒品之刑事處遇程序
    區分為「初犯」、「5 年內再犯」、「5 年後再犯」。依其
    立法理由之說明：「初犯」，經觀察、勒戒或強制戒治，應
    為不起訴處分或不付審理之裁定；經觀察、勒戒或強制戒治
    執行完畢釋放後，「5 年內再犯」者，因其再犯率甚高，原
    實施之觀察、勒戒及強制戒治既已無法收其實效，爰依法追
    訴或裁定交付審理。至於經觀察、勒戒或強制戒治執行完畢
    釋放，「5 年後再犯」者，前所實施之觀察、勒戒或強制戒
    治已足以遮斷其施用毒品之毒癮，為期自新及協助其斷除毒
    癮，仍用「初犯」規定，先經觀察、勒戒或強制戒治之程序
    。從而，依修正後之規定，祇於「初犯」及「5 年後再犯」
    2 種情形，有其追訴條件之限制，即須於初犯經觀察、勒戒
    或強制戒治釋放後，5 年內均無施用毒品之行為，始能認其
    前所實施之觀察、勒戒或強制戒治已足遮斷毒癮，而得於5
    年後再犯時，再予適用初犯之規定，重行觀察、勒戒等程序
    。倘5 年內已經再犯，被依法追訴處罰，縱其第3 次（或第
    3 次以上）施用毒品之時間在初犯釋放5 年以後，即與「5
    年後再犯」之情形有別，且因已於「5 年內再犯」，顯見其
    再犯率甚高，原實施觀察、勒戒或強制戒治，已無法收其實
    效，自無再經觀察、勒戒及強制戒治之必要，應由檢察官逕
    行起訴，始符新法修正之本旨（最高法院95年第7 次刑事庭
    會議決議參照）。查本案被告最近1 次係於88年間因施用毒
    品犯行，經送觀察、勒戒，並於88年3 月20日觀察勒戒執行
    完畢，復於5 年內因再犯施用毒品犯行，除經裁定送觀察勒
    戒及強制戒治外，並經臺灣士林地方法院檢察署檢察官提起
    公訴後，由本院以91年度訴字第394 號判決就連續施用第1
    級毒品部分處有期徒刑1 年，就施用第2 級毒品部分處有期
    徒刑6 月，應執行有期徒刑1 年4 月確定（至於強制戒治部
    分，因毒品危害防制條例修正而未執行完畢），嗣於94年5
    月8 日執行完畢等情，有臺灣高等法院被告前案紀錄表、人
    犯在監所最新資料報表、全國刑案資料查註表各1 份存卷可
    考，是本案被告所為施用毒品之犯行，距88年3 月20日觀察
    勒戒執行完畢雖已逾5 年，惟被告在上開觀察勒戒執行完畢
    後5 年內，既已再犯施用毒品之罪，並經追訴、處罰，揆諸
    前揭說明，其本次犯行即與毒品危害防制條例第20條第3 項
    所稱之「5 年後再犯」有別，被告此次施用毒品之犯行即應
    被依法追訴處罰，是本件起訴程序自屬合法。至被告前開強
    制戒治，係因毒品危害防制條例修正而釋放，並非執行完畢
    釋放，檢察官認被告本次犯行，係於該次強制戒治執行完畢
    釋放後5 年內再犯，即有誤會，附此敘明。
四、論罪科刑：
  (一)核被告甲○○所為，係犯毒品危害防制條例第10條第2 項
      之施用第2 級毒品罪，而其持有第2 級毒品之低度行為，
      為其施用第2 級毒品之高度行為吸收，不另論罪。
  (二)被告前因施用毒品案件，經本院以91年度訴字第394 號判
      決就連續施用第1 級毒品部分處有期徒刑1 年，就施用第
      2 級毒品部分處有期徒刑6 月，應執行有期徒刑1 年4 月
      確定，於94年5 月8 日徒刑執行完畢，有臺灣高等法院被
      告前案紀錄表1 份在卷可稽，其於前案執行完畢後5 年內
      故意再犯本件有期徒刑以上之罪，為累犯，應依法加重其
      刑，起訴書未論及本案應依累犯規定加重其刑，核屬疏漏
      ，附此敘明。
（三）爰審酌被告前已有多次施用毒品之前科紀錄，其施用毒品
      惡習，經觀察、勒戒、強制戒治程序之處分，仍無法戒除
      毒癮復觸犯本件犯行，且再度為警查獲，顯示其並無戒絕
      之決心，惟念及施用毒品係傷害自身健康，所生危害非鉅
      ，態度尚稱良好等一切情狀，量處如主文所示之刑，以示
      懲儆。
據上論斷，應依刑事訴訟法第273 條之1 第1 項、第299 條第1
項前段，毒品危害防制條例第10條第2 項，刑法第11條前段、第
47條第1 項，判決如主文。
本案經檢察官方祥鴻到庭執行職務。
中　　華　　民　　國　　96　　年　　2 　　月　　8   　日
                  刑事第五庭法  官  楊迺伶
以上正本證明與原本無異。
如不服本判決，應於判決送達後10日內，向本院提出上訴狀。
                            書記官  陳淑琪
中　　華　　民　　國　　96　　年　　2 　　月　　16  　日
附錄本案科刑論罪之法條：
毒品危害防制條例第10條第2項
施用第二級毒品者，處 3 年以下有期徒刑。
